臺灣高等法院刑事判決　　　　　　　 95年度交上易字第291號
上　訴　人　臺灣臺北地方法院檢察署檢察官
被　　　告　乙○○
　　　　　　　　　　樓
選任辯護人　林明正律師
　　　　　　周志吉律師
上列上訴人因被告過失傷害案件，不服臺灣臺北地方法院95年度
交易字第555號，中華民國95年10月5日第一審判決（起訴案號：
臺灣臺北地方法院檢察署95年度偵字第14194號），提起上訴，
本院判決如下：
    主  文
上訴駁回。
    事  實
一、乙○○於民國94年12月28日晚間7時49分許，駕駛車牌號碼
    7N-7767號自小客車沿臺北市○○區○○路東往西方向行駛
    ，因健康路西側於經過健康路15巷後未幾即向南折為南北向
    道路，並與先前之健康路及南京東路4段53巷10弄形成T字型
    交岔路口，且上開交岔路口處設有供行人東西向穿越健康路
    之行人穿越道，乙○○欲駕車左轉繼續往南行駛時，適有行
    人甲○沿上開行人穿越道欲穿越健康路由東往西方向行走，
    乙○○本應注意汽車行近行人穿越道前，應減速慢行，且汽
    車行經行人穿越道，遇有行人穿越時，無論有無交通指揮人
    員指揮或號誌指示，均應暫停讓行人先行通過，且當時雖為
    雨天之夜間，然有照明、路面無缺陷及障礙物、視距良好，
    並無不能注意情事，竟疏未注意，於駛近行人穿越道時未減
    速慢行或暫停讓行人甲○優先通行，即率然左轉，嗣因閃避
    不及而撞及行進中之甲○身體右側，致甲○向上彈至前開交
    岔路口附近店面前始跌落地面，因而受有右腰部挫傷、疑似
    右腎挫傷、多處軀幹及膝挫傷之傷害。乙○○於員警獲報到
    場處理時，當場承認為肇事人，而於犯罪被發覺前，向有偵
    查犯罪職權之機關自首接受裁判。
二、案經甲○訴由臺北市政府警察局松山分局移送臺灣臺北地方
    法院檢察署檢察官偵查起訴。
    理  由
一、上揭犯罪事實，業據被告乙○○迭於警詢、偵訊、原審及本
    院坦承不諱，核與證人即告訴人甲○之證述內容相符，並有
    道路交通事故現場圖、道路交通事故調查報告表、道路交通
    事故補充資料表、長庚紀念醫院臺北本院診斷證明書、長庚
    紀念醫院林口分院函、病歷資料、現場照片、臺北市政府警
    察局交通警察大隊事故肇事原因初步分析研判表、交通事故
    肇事人自首情形紀錄表等在卷可稽，堪信被告自白與事實相
    符。被告過失傷害告訴人之地點係在健康路之交岔路口（健
    康路西側於經過健康路15巷後未幾即向南折為南北向道路，
    並與先前之健康路及南京東路4段53巷10弄形成T字型交岔路
    口），並非健康路與健康路15巷交岔路口，有卷附道路交通
    事故現場圖、臺北市松山區地圖可憑，公訴人認係健康路15
    巷巷口，容有誤認。又按汽車行近行人穿越道前，應減速慢
    行；汽車行經行人穿越道，遇有行人穿越時，無論有無交通
    指揮人員指揮或號誌指示，均應暫停讓行人先行通過，道路
    交通安全規則第103條第1項、第2項定有明文，而依道路交
    通事故調查報告表所示，當時雖為雨天之夜間，然有照明、
    路面無缺陷及障礙物、視距良好等客觀情形，被告非不能注
    意，竟疏未注意，未於行近行人穿越道時減速暫停，並禮讓
    行人先行通過，其有過失甚明，且告訴人所受傷勢係因被告
    上開過失行為所致，是告訴人所受傷害與被告之過失行為有
    相當因果關係。綜上所述，本件事證明確，被告犯行堪以認
    定，應依法論科。
二、被告行為後，刑法及罰金罰鍰提高標準條例業經修正，並自
    95年7月1日生效施行，有關本件情形：
  (一)本件被告所犯過失傷害罪，依新舊刑法論處之結果，因刑法
    第284條第1項前段有罰金刑之規定，依刑法施行法第1條之1
    規定，雖改以新台幣為罰金之單位並提高30倍，惟因修正前
    之罰金單位為銀元，與新台幣之折算比例為3比1，又因前刑
    法分則有關條文罰金之倍數亦經修正前罰金罰鍰提高標準條
    例提高為10倍，就罰金之最高額而言，實與修正前罰金之最
    高額相同，惟罰金之最低額部分，因刑法第33條第5款亦經
    修正，罰金最低額亦提高為新台幣1000元以上，並以百元為
    單位，因而以修正前之刑法第284條第1項前段之規定有利於
    被告。
  (二)修正前刑法第62條前段規定「對於未發覺之罪自首而受裁判
    者，減輕其刑」，乃屬必減輕刑度之規定，修正後刑法第62
    條前段則規定為「對於未發覺之罪自首而受裁判者，得減輕
    其刑」，僅「得」減輕刑度而已，故修正前之規定較有利於
    被告。
  (三)刑法第41條第1項前段關於易科罰金之折算標準，原依罰金
    罰鍰提高標準條例第2條（已於95年7月1日刪除）之規提高
    100 倍，而為以銀元100元、200元、300元折算1日，修正為
    以新台幣1000元、2000元、3000元折算1日，修正前之規定
    較有利於被告。
三、核被告所為，係犯修正前刑法第284條第1項前段之過失傷害
    罪。被告行經行人穿越道不依規定讓行人優先通行，因而致
    人受傷，爰依道路交通管理處罰條例第86條第1項規定加重
    其刑。又被告於犯罪後，該管公務員發覺前，於警員前往現
    場處理時，在場並當場承認為開車肇事者，此有臺北市政府
    警察局交通事故肇事人自首情形紀錄表在卷可稽（原審卷第
    18頁），為對於未發覺之犯罪自首而接受裁判，應依修正前
    刑法第62條前段規定減輕其刑，並依法先加後減。
四、原審以事證明確，適用刑事訴訟法第299條第1項前段、道路
    交通管理處罰條例第86條第1項、刑法第2條第1項前段、修
    正前刑法第284條第1項前段、第62條前段、第41條第1項前
    段、罰金罰鍰提高標準條例第1條前段、修正前罰金罰鍰提
    高標準條例第2條、現行法規所定貨幣單位折算新臺幣條例
    第2條、刑法施行法第1條之1第1項規定，並審酌被告無前科
    ，素行良好，有本院被告前案紀錄表在卷可參，其駕車行經
    無號誌之交岔路口，疏未注意減速暫停，而撞及在行人穿越
    道之告訴人，過失情節之輕重、告訴人所受傷害、犯後坦承
    犯行，態度良好，及雖已賠償告訴人部分金錢，然尚未達成
    和解等一切情狀，量處有期徒刑2月，並諭知易科罰金之折
    算標準，經核認事用法，並無違誤，量刑亦屬妥當。檢察官
    上訴指摘被告係自白非自首，暨原審量刑過輕，均難認有理
    由，應予駁回。
據上論斷，應依刑事訴訟法第368條，判決如主文。
本案經檢察官謝英民到庭執行職務
中　　華　　民　　國　　96　　年　　1 　　月　　9 　　日
　　　　　　　　　刑事第二庭審判長法　官   呂丹玉
                                  法  官   王詠寰
                                  法  官   林恆吉
以上正本證明與原本無異。
不得上訴。
                                  書記官  劉文美
中　　華　　民　　國　　96　　年　　1 　　月　　9 　　日
附錄論罪科刑法條
中華民國刑法第284條第1項
（過失傷害罪）
因過失傷害人者，處 6 月以下有期徒刑、拘役或 5 百元以下罰
金，致重傷者，處1年以下有期徒刑、拘役或5百元以下罰金。
